# 请教陈版，投资方与被投资方顺流交易在合并报表中的处理

提问人：gpqg 时间：2018-07-27 00:43:16
假定甲公司 2015 年 1 月取得乙公司20%股权，对乙公司有重大影响，取得投资日乙公司净资产账面价值与公允价相同，当期甲公司将成本为 60 元的商品已 100 元出售给乙公司，截止到 2015 年末尚未对外出售。但是到了 2016 年，对外出售了40%。如果甲公司还有一家子公司，需要编制合并报表，那么在 2015 年与 2016 年，对于甲乙公司之间的内部交易如何在合并报表中体现？ 在 2015 年的时候是： 借：营业收入 100 20%=20 贷：营业成本 60 20%=12 投资收益 （100-60）*20%=8但是到了 2016 年的时候，在合并报表中应该如何编制分录？我有点儿懵，请陈版指教！

回答人：chenyiwei
在 2016 年度，个别报表层面的权益法核算中需确认在已实现的顺流交易损益中的份额；但在合并报表层面，在个别报表层面已作出的该调整的基础上，无需进一步调整。

提问人：gpqg 时间：2018-07-27 15:07:48
陈版，也就是说在次年（ 2016 年）的合并层面，对此就无需在做任何调整是吗？ 那为什么在 2015 年的时候，既然个别报表中已经有了调整，即： 借：投资收益（100-60） 20%=8 贷：长期股权投资 8 在合并报表中却还要写一笔： 借：营业收入 100 20%=20 贷：营业成本60*20%=12 投资收益 （100-60）*20%=8
我在看一本书的时候，发现其解释为： 当投资方存在其他子公司，需要编制合并财务报表时，则需要以投资方和被投资方组成的主体为视角，将个别财务报表层面抵消的“长期股权投资”或“投资收益”金额，还原为对内部交易影响的相关资产、负债、收入、费用科目的直接抵消。 所以才有合并财务报表的这笔分录 借：营业收入 100 20%=20 贷：营业成本 60 20%=12 投资收益 （100-60 ）*20%=8
陈版，您的意思是，在 2015 年如果已经还原了，那么在 2016 年（次年）即使已经对外出售了一部分，在合并报表中就也无需在还原了，不用再做调整抵消分录了吗？ 请问这是为什么？谢谢！

回答人：chenyiwei
是这样理解。 为何下一年度联营企业对外实现销售时合并报表层面无需进一步调整处理，主要原因是： 1 、第一年的合并报表层面调整分录只影响利润表，表明该分录无后续年度的滚动影响。 2 、联营企业将存货实现销售时，因为虚增的销售成本确认在联营企业账面，所以调整分录应对应调整投资收益（因为联营企业的利润表未被纳入合并报表，而是用“投资收益”代表在联营企业的净利润中所占的份额），而调整投资收益的分录，在投资方个别报表层面的权益法核算中已经做过了，合并报表层面自然也就无需调整了。

提问人：gpqg 时间：2018-07-30 00:46:31
谢谢陈版的耐心讲解。 我还有一个疑问，甲公司是 15 年年初取得乙公司20%股权，对乙公司有重大影响，然后在 15 年 6 月份，甲公司将成本为 60 元的商品已 100 元出售给乙公司，截止到 15 年年末，乙公司对外出售了40%。 如果甲公司还有一家子公司，需要编制合并报表，那么在 15 年年末的时候，对于甲乙之间的内部交易，在合并报表层面的抵消分录仍是： 借：营业收入 100*（1-40%） 20%贷：营业成本 60 （1-40%） 20% 投资收益 40 （1-40%）*20% 我的问题是，此时我上述写的合并层面的抵消分录是否正确，尤其是金额的计算是否有问题？是否需要考虑未实现的那部分，即（1-40%）那部分. 谢谢陈版！
再弱弱的追问一下，上述是顺流交易合并层面的抵消，如果是逆流交易，是否就是： 借：长期股权投资 40*（1-40%） 20% 贷： 存货 40 （1-40%）*20%
再次感谢陈版！

回答人：chenyiwei
2 、逆流交易调整分录，还应加上：借：投资收益 40*40% 20% ，贷：主营业务成本 40 40%*20%。

回答人：chenyiwei
1 、顺流交易的合并层面抵销分录中，我理解不应乘以（1-40%），即不仅仅针对未实现部分，也要考虑已实现部分对甲公司收入、成本虚增和乙公司成本虚增的影响。

提问人：gpqg 时间：2018-07-30 15:21:33
陈版，有点儿晕了。 对于在当期已出售的40%存货，在个表中已经将之前的未实现内部交易损益转入到了已实现内部交易损益中。
借：长期股权投资 40*40% 20% 贷：投资收益 40 40% 20% 为什么顺流交易的话，在合表层面把已实现的部分还是要做这笔分录？
借：营业收入 100 40% 20% 贷：营业成本 60 40% 20% 投资收益 40 40% 20% 为什么逆流交易的话，在合表层面把已实现的部分却要做： 借：投资收益 40 40% 20% 贷：营业成本 40 40%*20% 请陈版指教！谢谢！

回答人：chenyiwei
顺流交易中，应抵销的投资方收入和成本是全部收入和成本乘以投资比例，不考虑该损益的实现情况，此问题在本版面上有讨论，是基于合并报表层面对权益法核算作为“单行合并”处理的原则，你可以搜索一下。